臺灣屏東地方法院刑事判決　　　　　　　 94年度易字第431號
公　訴　人　臺灣屏東地方法院檢察署檢察官
被　　　告　乙○○
指定辯護人　本院公設辯護人丁○○
被　　　告　甲○○○
指定辯護人　陳炳彰律師
上列被告等因恐嚇案件，經檢察官提起公訴（94年度偵字第3188
號），被告2 人於本院準備程序中就被訴事實均為有罪之陳述，
經本院合議庭裁定由受命法官獨任依簡式審判程序審理，判決如
下：
    主  文
乙○○、甲○○○共同意圖為自己不法之所有，以恐嚇使人將本
人之物交付，乙○○累犯，處有期徒刑壹年陸月；甲○○○處有
期徒刑捌月，緩刑貳年。扣案之西瓜刀壹把沒收。
    事  實
一、乙○○曾於民國90年間，因竊盜案件，經本院90年度易字第
    437 號判處有期徒刑10月，嗣經臺灣高等法院高雄分院90年
    度上易字第1324號判決駁回上訴確定，甫於92年6 月23日執
    行完畢。
二、詎乙○○仍不知悛悔，其與甲○○○係男女朋友關係，因得
    知丙○○曾多次前往甲○○○位於屏東縣屏東市勝豐里謙仁
    巷17 -1 號3 樓之租屋處，與甲○○○發生性行為，竟與甲○○○共同基於意圖為自己不法所有之犯意聯絡，謀議以俗
    稱「仙人跳」之方式向丙○○恐嚇財物，雙方並約定得款後
    甲○○○可朋分新台幣（下同）2 萬元。甲○○○遂於94年
    6 月24日20時17分許，先以其行動電話（門號0000000000）
    撥打丙○○之行動電話（門號0000000000），邀約丙○○至
    其上開租屋處，俟丙○○到達後，甲○○○即與之發生性關
    係。嗣於雙方性行為結束後，甲○○○先以行動電話發簡訊
    予乙○○之行動電話（門號0000000000）告知乙○○，乙○○亦於同日22時45分許再撥打甲○○○之行動電話確認無訛
    後，遂攜帶其所有之西瓜刀1 把，前往甲○○○租屋處，並
    在該屋3 樓樓梯轉角處攔下正欲離開之丙○○，乙○○旋即
    要求丙○○返回屋內，質問丙○○為何與甲○○○發生性行
    為，並要求丙○○賠償遮羞費、簽發本票並交出國民身分證
    ，否則欲對其不利等語加以恐嚇，丙○○見乙○○手中握持
    西瓜刀（刀刃向下朝地面），其意思自由遭壓抑之狀態雖因
    乙○○未持西瓜刀強押或碰觸其身體而未達不能抗拒之程度
    ，仍因此心生畏懼，遂依乙○○之要求，同意於同年6 月27
    日13時許給付30萬元現金，並當場交付其所簽發到期日為94
    年6 月27日、面額60萬元之本票1 紙及國民身分證1 張。嗣
    經丙○○報警處理，而於同年6 月27日13時許，為警在渠等
    約定付款地點之屏東縣麟洛鄉開明巷土地公廟前逮捕欲前往
    取款之乙○○，並起獲上開本票1 張及丙○○之國民身分證
    1 張（業經發還丙○○）
二、案經屏東縣警察局屏東分局報告臺灣屏東地方法院檢察署檢
    察官偵查起訴。
    理  由
一、本件被告2 人所犯係死刑、無期徒刑、最輕本刑為3 年以上
    有期徒刑以外之罪，渠等於本院準備程序中就被訴事實均為
    有罪之陳述，經本院合議庭裁定由受命法官獨任依簡式審判
    程序，先予敘明。
二、上開事實，訊據被告2 人於本院審理中坦承不諱，核與被害
    人丙○○於警詢、偵查中指述情節大致相符，並有被害人丙○○領回本票、國民身分證所出具之贓物認領保管單1 紙、
    本票及國民身分證影本各1 張、甲○○○上開行動電話之雙
    向通聯記錄1 份在卷可稽，此外，復有被告乙○○所有之西
    瓜刀1 把扣案可佐，是被告2 人上開自白，應與事實相符，
    而堪採信。又按刑法之恐嚇取財罪，與強盜罪或懲治盜匪條
    例之強劫罪之區別，係以對於被害人施用強暴、脅迫等非法
    方法，所加之威嚇程度為標準，倘其程度足以壓抑被害人之
    意思自由，達使不能抗拒之程度，而取他人之物或使其交付
    者，即屬強盜罪或強劫罪；否則，被害人交付財物與否，尚
    有相當之意思自由，在社會一般通念上，猶未達不能抗拒之
    程度，不過因此懷有恐懼之心，則僅成立恐嚇取財罪（最高
    法院80年度第4 次刑庭會議決議、87年度台上字第1197號判
    決要旨參照），查證人即被告甲○○○於本院審理中具結證
    稱：當天乙○○係手持將西瓜刀垂在腳邊，刀刃向下，過程
    中並未將西瓜刀舉起朝向丙○○等語明確，參酌被害人丙○○於警詢中亦陳稱：被告乙○○並未持西瓜刀抵住伊身體等
    語在卷，堪認被害人丙○○雖見被告乙○○有手持西瓜刀之
    舉動，因此心生畏懼，然依當時之客觀情狀，尚未使其意思
    自由遭壓抑至不能抗拒之程度，應無疑義。綜上，本件事證
    明確，被告2 人犯行均堪認定，應依法論科。
三、按本票為設權證券，其權利之發生必須作成證券；本票亦屬
    有價證券，其權利之行使或處分必須占有該證券。是本票權
    利之發生、行使及處分既與證券之作成或占有具有不可分離
    之關係，自亦具有「物」之性質，而得為竊盜罪、詐欺取財
    罪、強盜取財罪或恐嚇取財罪等犯罪之客體，非僅單純之權
    利或財產上之利益（最高法院89年度台上字第3724號判決要
    旨參照），是核被告2 人所為，均係犯刑法第346 條第1 項
    之恐嚇取財罪。被告2 人就上開犯行間，有犯意聯絡及行為
    分擔，均為共同正犯。又被告乙○○曾於90年間，因竊盜案
    件，經本院90年度易字第437 號判處有期徒刑10月，嗣經臺
    灣高等法院高雄分院90年度上易字第1324號判決駁回上訴確
    定，甫於92年6 月23日執行完畢，有臺灣屏東地方法院檢察
    署刑案資料查註紀錄表、臺灣高等法院被告前案紀錄表在卷
    可考，其於有期徒刑執行完畢5 年內再犯本件有期徒刑以上
    之罪，係屬累犯，應依刑法第47條規定加重其刑。爰審酌被
    告2 人貪圖私利，竟以設局「仙人跳」之方式向被害人恐嚇
    財物，惟犯罪手段尚非嚴重，被告甲○○○所參與之犯罪情
    節較輕，且因即時為警查獲，被害人尚未有實際財產損失及
    被告2 人於本院審理中均坦承犯行等一切情狀，並斟酌檢察
    官之求刑，分別量處如主文所示之刑。再被告甲○○○前未
    曾受有期徒刑以上刑之宣告（有卷附臺灣屏東地方法院檢察
    署刑案資料查註紀錄表、臺灣高等法院被告前案紀錄表可參
    ），其因一時失慮，致罹刑典，惡性尚屬輕微，且犯後態度
    良好深表悔意，參酌其因罹患惡性淋巴瘤，且有轉移至腦部
    跡象，目前正接受化學治療中（有本院卷附奇美醫院柳營分
    院診斷證明書可佐），考量其身體狀況甚為孱弱，且歷經偵
    審程序及罪刑宣告之教訓，當知所警惕，信無再犯之虞，本
    院認前開對其宣告之刑，以暫不執行為適當，爰併予宣告緩
    刑2 年，以啟自新。末查，扣案之西瓜刀1 把，業據被告乙○○於本院審理中坦承為其所有且供上開恐嚇取財犯行所用
    之物等語在卷，爰依刑法第38條第1 項第2 款規定，併予宣
    告沒收。
據上論斷，應依刑事訴訟法第273 條之1 第1 項、第299 條第1
項前段，刑法第28條、第346 條第1 項、第47條、第74條第1 款
、第38條第1 項第2 款，罰金罰鍰提高標準條例第1 條前段，判
決如主文。
本案經檢察官王光傑到庭執行職務
中　　華　　民　　國　　94　　年　 10 　　月　　13　　日
                      刑事第四庭    法  官  劉敏芳
以上正本證明與原本無異。
如不服本判決應於收受本判決送達後十日內向本院提出上訴書狀
，其未敘述上訴理由者，並得於提起上訴後十日內向本院補提理
由書狀（均須按他造當事人之人數附繕本）「切勿逕送上級法院
」
中　　華　　民　　國　　94　　年　　10　　月　　13　　日
                                    書記官  許倬維
附錄本案論罪法條：
刑法第346條第1項：
意圖為自己或第三人不法之所有，以恐嚇使人將本人或第三人之
物交付者，處6 月以上5 年以下有期徒刑，得併科1 千元以下罰
金。
